【裁判字號】    95,訴,1406
【裁判日期】    951018
【裁判案由】    毒品危害防制條例
【裁判全文】
臺灣桃園地方法院刑事判決              95年度訴字第1406號
公  訴  人  台灣桃園地方法院檢察署檢察官
被      告  甲○○
上列被告因違反毒品危害防制條例案件，經檢察官提起公訴（95
年度毒偵字第2513號），被告於本院準備程序進行中，就被訴事
實為有罪之陳述，經本院告知簡式審判程序意旨，並聽取公訴人
及被告之意見後，本院合議庭裁定由受命法官獨任依簡式審判程
序審理，並判決如下：
    主  文
甲○○施用第一級毒品，累犯，處有期徒刑拾月，扣案第一級毒
品海洛因壹包（含包裝袋壹個，海洛因驗餘淨重零點壹貳公克）
沒收銷燬之。
    事  實
一、甲○○前於民國九十年間因施用毒品案件，經本院以九十年
    度毒聲字第二三八一號裁定送觀察、勒戒，認有繼續施用毒
    品毒品之傾向，復經本院以九十年度毒聲字第二七五三號裁
    定令入戒治處所施以強制戒治，後因戒治期間經戒治所人員
    評定成效良好，經本院裁定停止戒治，而自九十年十二月十
    二日停止強制戒治出所，所餘期間併付保護管束，嗣於九十
    一年六月二十一日戒治期滿未經撤銷，視為已執行完畢，由
    台灣桃園地方法院檢察署檢察官於九十一年七月一日以九十
    一年度戒偵字第三八四號為不起訴處分確定。復於九十一年
    間，再度因施用第一級毒品、第二級毒品行為，經檢察官聲
    請裁定送戒治處所施以強制戒治獲准，而於九十一年十二月
    十九日進入戒治處所施以強制戒治，後因戒治期間經戒治所
    人員評定成效良好，經本院裁定停止戒治，而自九十二年九
    月一日停止強制戒治出所，所餘期間併付保護管束，嗣於九
    十二年十二月十二日戒治期滿未經撤銷，視為已執行完畢；
    然其上開施用毒品行為經檢察官提起公訴，由本院於九十二
    年七月十一日以九十二年度訴字第三五七號判決判處有期徒
    刑十一月（施用第一級毒品罪判處有期徒刑八月、施用第二
    級毒品罪判處有期徒刑四月，定其應執行刑為有期徒刑十一
    月），同年八月十一日確定後，於九十四年三月十五日縮短
    刑期執行完畢翌日出監。又於九十五年一月間再度因施用第
    一級毒品案件，再經本院於九十五年四月十四日以九十五年
    度訴字第六三二號協商判決判處有期徒刑十月並於同年五月
    二十四日確定（此部分尚未執行完畢，不構成累犯）。
二、詎料甲○○仍不知戒除施用毒品習性，於前開強制戒治執行
    完畢釋放後五年內之九十五年四月二十八日上午十時許，基
    於施用第一級毒品海洛因之犯意，在其位於桃園縣大園鄉埔
    心村二十鄰埔心九十五號住處內，以針筒注射之方式非法施
    用第一級毒品海洛因一次。嗣於同年四月二十九日十四時許
    ，為警在桃園縣中壢市○○街三十八號前查獲，並扣得其所
    有第一級毒品海洛因一小包（含包裝袋一個，海洛因驗後淨
    重零點一二公克，空包裝重零點二公克），因而查悉上情。
三、案經桃園縣政府警察局中壢分局報告臺灣桃園地方法院檢察
    署檢察官偵查起訴。
    理  由
一、程序部分：本件被告甲○○所犯係死刑、無期徒刑或最輕本
    刑為三年以上有期徒刑以外之罪，亦非屬高等法院管轄第一
    審之案件，其於準備程序中就被訴事實為有罪之陳述，經本
    院告知簡式審判程序之旨，並聽取當事人意見後，經本院合
    議庭依刑事訴訟法第二百七十三條之一第一項規定裁定由受
    命法官獨任進行簡式審判程序，合先敘明。
二、被告甲○○上揭施用第一級毒品海洛因之事實，業據其於本
    院審理時坦承不諱，而員警查獲被告後所採集之尿液檢體，
    經送請台灣檢驗科技股份有限公司以酵素免疫分析法初步檢
    驗，再佐以氣相層析質譜儀分析法確認檢驗結果確呈嗎啡陽
    性反應，此有桃園縣政府警察局中壢分局被採尿人姓名編號
    對照表、台灣檢驗科技股份有限公司濫用藥物尿液檢驗報告
    各一紙附卷可稽，而按海洛因係嗎啡經化學合成之半人工合
    成品，在進入人體後，將透過人體之自然代謝作用分解成嗎
    啡，再由尿液排出人體，而海洛因經施用進入人體後，其代
    謝物嗎啡平均可檢出時限約為二十六小時，此有行政院衛生
    署藥物食品檢驗局（八一）藥檢壹字第八一一四八八五號函
    可供參照。則被告於上述時、地為警查獲採尿送驗，經精密
    之氣相層析質譜儀檢驗，其尿液中確呈現嗎啡陽性反應，而
    被告為警查獲時所扣得之白色粉末一小包，被告自承係供其
    施用第一級毒品之用（見本院九十五年十月四日審理筆錄）
    ，經送請法務部調查局鑑定結果，檢出第一級毒品海洛因成
    分，海洛因淨重零點一二公克，空包裝重零點二公克，有該
    局出具之調科壹字第０八００一一二四二號鑑定通知書附卷
    可稽，在在足認被告前開任意性自白確與事實相符，堪以採
    信。末查，被告於九十年間因施用毒品案件，經本院以九十
    年度毒聲字第二三八一號裁定送觀察、勒戒，認有繼續施用
    毒品毒品之傾向，復經本院以九十年度毒聲字第二七五三號
    裁定令入戒治處所施以強制戒治，後因戒治期間經戒治所人
    員評定成效良好，經本院裁定停止戒治，而自九十年十二月
    十二日停止強制戒治出所，所餘期間併付保護管束，嗣於九
    十一年六月二十一日戒治期滿未經撤銷，由台灣桃園地方法
    院檢察署檢察官於九十一年七月一日以九十一年度戒偵字第
    三八四號為不起訴處分確定；復於九十一年間，再度因施用
    第一級毒品、第二級毒品行為，經檢察官聲請裁定送戒治處
    所施以強制戒治獲准，而於九十一年十二月十九日進入戒治
    處所施以強制戒治，後因戒治期間經戒治所人員評定成效良
    好，經本院裁定停止戒治，而自九十二年九月一日停止強制
    戒治出所，所餘期間併付保護管束，嗣於九十二年十二月十
    二日戒治期滿未經撤銷，視為已執行完畢等情，亦有臺灣高
    等法院被告前案紀錄表一份附卷為憑，堪認被告確於前開強
    制戒治執行完畢釋放後五年內，再犯本件毒品危害防制條例
    第十條第一項之施用毒品罪。從而，本件事證明確，被告施
    用第一級毒品海洛因之犯行，已經證明，應依法論科。
三、查被告行為後，刑法及刑法施行法部分條文業經修正公布，
    並均於九十五年七月一日施行。修正後刑法第二條第一項之
    規定，係規範行為後法律變更所生新舊法律比較適用之準據
    法，於修正後刑法施行後，應適用修正後刑法第二條第一項
    規定之「從舊從輕」之原則為比較；修正後刑法第二條第二
    項，則為同條第一項之特別規定，於修正後刑法施行後，關
    於非拘束人身自由之保安處分，應依修正後刑法第二條第二
    項之規定，適用裁判時之法律。又修正後刑法第三十五條，
    乃刑之重輕之法定次序與標準，應適用裁判時之修正後刑法
    第三十五條之規定。修正後刑法第二條第一項係採「從舊從
    輕」原則，適用最有利於行為人之法律。既曰法律，自較刑
    之範圍為廣；除法律有特別規定者（如修正後刑法第二條第
    二項非拘束人身自由之保安處分適用裁判時法，修正後刑法
    施行法第九條之三規定之情形），應依其規定；或事關執行
    之緩刑之宣告，或犯罪在刑法修正施行前，自首在刑法施行
    後之自首部分，或程序之規定（程序從新，如刑法第四十條
    沒收宣告之程序規定），應適用裁判時之修正後刑法之規定
    外；依修正後刑法第二條第一項比較時，應就罪刑有關之共
    犯、未遂犯、連續犯、牽連犯、結合犯以及累犯加重、自首
    減輕暨其他法定加減原因（如身分加減）與加減例等一切情
    形，綜其全部之結果而為比較後，予以整體適用，不能割裂
    而分別適用有利益之條文。關於易科罰金之折算標準、易服
    勞役之折算標準及期限、罰金與死刑是否併予執行、多數有
    期徒刑定應執行之刑時之最高刑期之限制等之修正，事涉行
    為人易刑折算標準金額之多寡與期限之長短及定執行刑時能
    否就罰金刑併予執行或有期徒刑定應執行之刑時最高度之限
    制，亦均屬依修正後刑法第二條第一項所應比較適用法律之
    範圍。拘束人身自由之保安處分，並非屬修正後刑法第二條
    第二項規定應適用裁判時法之範圍，除有特別規定者外，亦
    屬應依修正後刑法第二條第一項比較適用之法律；從刑附屬
    於主刑，除法律有特別規定者外，依主刑所適用之法律（以
    上參考最高法院九十五年五月二十三日刑事庭第八次會議決
    議及最高法院二十四年上字第四六三四號、二十四年上字第
    五二九二號、二十七年上字第二六一五號判例）。其次，法
    律有變更而須為新、舊法之比較以定其適用之目的，厥唯保
    障行為人之既有法律地位不致因法律之修正而惡化或受到更
    不利益之結果並兼謀行為人之利益，此為最高之價值，非必
    斤斤於法律體系適用之完整性，況或基於法規之性質，如程
    序性之法律、事涉執行之緩刑規定，依法理係均應適用新法
    ，或因法律另有規定，如修正後刑法第二條第二項規定「非
    拘束人身自由之保安處分係適用裁判時之法律」，修正後刑
    法施行法第三條之一第二項規定「於九十四年一月七日刑法
    修正施行前犯併合處罰數罪中之一罪，且該數罪均符合第四
    十一條第一項得易科罰金之規定者，適用九十年一月四日修
    正之刑法第四十一條第二項規定」，即有此情形係一律適用
    行為時法之舊法，由是可見遇有法律修正而須選擇適用新法
    或舊法時，須依法規之性質或視法律是否另有規定決之，在
    選法適用時，本即寓有可據個別之特性而割裂分別適用新法
    或舊法之容許性，至數項經修正之法律須整體比較以同其新
    、舊法之適用俾維持法律體系之完整性，核係各該法律在適
    用上因具「依附及相互關聯」之特性使然，非屬新、舊法應
    比較利、弊藉資保障行為人之既有法律地位兼謀其利益之立
    法意旨所必然。準此以解，就罪、刑有關之規定諸如共犯、
    未遂犯、連續犯、牽連犯、結合犯以及累犯加重、自首減輕
    暨其他法定加減原因（如身分加減）與加減例等一切情形，
    應綜其全部之結果而為比較後，予以整體適用，不能割裂而
    分別適用有利益之條文，固如前述，惟究其緣由，實係著眼
    於因各該規定皆涉及犯罪之態樣、階段、罪數、法定刑得或
    應否加、減暨加減之幅度，並進而影響法定刑或處斷刑之範
    圍，換言之，各該罪、刑之規定須經綜合考量整體適用後，
    方能據以限定法定刑或處斷刑之範圍，嗣始得於該範圍內為
    一定刑之宣告，易詞以言，個別宣告刑雖屬單一之結論，然
    實係經綜合考量整體適用各相關罪、刑規定之所得，因之，
    宣告刑所據以決定之各相關罪、刑規定，顯具適用上之「依
    附及相互關聯」之特性，自須同其新、舊法之適用，第查，
    「易刑」或「定執行刑」係規範宣告刑得或應如何執行之法
    律，核屬為刑之宣告後始生應否適用問題之規定，非屬宣告
    刑所據以決定因而須先行確定如何適用新、舊之法規，依其
    性質，在未為刑之宣告前亦無可能確定應否適用而預先選定
    須適用新或舊法，復無此必要，不寧唯是，該規定所涵攝之
    「小前提」係「宣告刑」，猶與罪、刑規定涵攝之「小前提
    」為「歷史社會事實」迥異，職是，「易刑」及「定執行刑
    」之規定，不論涵攝之「小前提」、決定應否適用之階段及
    適用後所得之法律效果，與罪、刑之規定皆不相侔，與之顯
    不具適用上之「依附及相互關聯」之特性，依前述，要毋須
    與罪、刑之規定同其新、舊法之適用，自得秉其本身之性質
    而各據應涵攝之「小前提」為新、舊、利、弊之比較後個別
    定其法律之適用。茲首就與本案有關且於為刑之宣告前須先
    行及連帶確定應如何適用之法律修正情形列述如下：
    (一)與罪、刑有關且須依修正後刑法第二條第一項規定為利、
      弊之比較以定如何適用之法律變更部分：
      (1)就累犯部分，修正前刑法第四十七條規定「受有期徒刑
        之執行完畢，或受無期徒刑或有期徒刑一部之執行而赦
        免後，五年以內再犯有期徒刑以上之罪者，為累犯，加
        重本刑至二分之一」，修正後刑法第四十七條第一項則
        規定「受徒刑之執行完畢，或一部之執行而赦免後，五
        年以內故意再犯有期徒刑以上之罪者，為累犯，加重本
        刑至二分之一」，換言之，依修正後之刑法，僅「故意
        犯」始有累犯之適用。
      (2)就本件被告甲○○而言，因其於九十一年間違反毒品危
        害防制條例之施用毒品案件，經本院判處有期徒刑十一
        月（施用第一級毒品部分判處有期徒刑八月，施用第二
        級毒品部分，則判處有期徒刑四月，定其應執行刑為有
        期徒刑十一月）確定，嗣於九十四年三月十五日執行完
        畢翌日出監等情，復有臺灣高等法院被告前案紀錄表一
        紙在卷可稽，則被告於執行完畢後五年以內，故意再犯
        本件有期徒刑以上之罪，不論依修正前刑法第四十七條
        或修正後之刑法第四十七條第一項之規定，均構成累犯
        ，對被告而言，裁判時法並非較有利於被告情形，自應
        依刑法第二條第一項前段規定，整體適用修正前之刑法
        相關規定，合先敘明。
    (二)毋須依修正後刑法第二條第一項規定為利、弊之比較以定
      如何適用之法律變更部分：
      (1)刑法第十一條原規定「本法總則於其他法令有刑罰之規
        定者，亦適用之。但其他法令有特別規定者，不在此限
        。」，經修正為「本法總則於其他法律有刑罰或保安處
        分之規定者，亦適用之。但其他法律有特別規定者，不
        在此限。」，亦即為使法規範明確，將「法令」修正為
        「法律」以符合法律保留及罪刑法定原則，復就解釋上
        認為「有刑罰之規定」包含保安處分部分亦予以明文化
        ，是以此一修正並未涉及實體國家刑罰權之有無暨其範
        圍之更迭，非屬與罪、刑有關且須與之整體依修正後刑
        法第2 條第1 項之規定為新、舊法比較以同其適用之「
        法律變更」，惟本條修正之目的既為符法律保留及罪刑
        法定原則暨規範明確性之要求，當以修正後之規定較能
        契合刑罰之本質兼更具規範之實質妥當性暨進步性，因
        之，基於「法與時轉則治」之理念，此部分自應適用修
        正後規定。
      (2)至於新修正刑法第五十七條關於科刑時應審酌之事項，
        其中修正後刑法第五十七條第七款「犯罪行為人與被害
        人之關係」，係將修正前同法第八款「犯人與被害人『
        平日』之關係」之「平日」一語刪除，擴大犯罪行為人
        與被害人在犯罪行為上之關係，亦屬科刑時應予考慮之
        標準。修正後同法第八款並增列「犯罪行為人違反義務
        之程度」，此均屬法院就刑之裁量審認標準之明文化（
        最高法院九十五年五月二十三日第八次刑庭會議決議亦
        同此意旨），毋須依修正後刑法第二條第一項規定為利
        、弊之比較，附此說明。
四、是核被告甲○○所為，係犯毒品危害防制條例第十條第一項
    之施用第一級毒品罪。被告持有本件扣案之第一級毒品海洛
    因，及其於施用海洛因行為前後所持有之第一級毒品海洛因
    行為，既意在供己施用，其持有之低度行為應為施用之高度
    行為吸收，均不另論罪。又其前有如事實欄一所載之前科及
    執行紀錄，此有台灣高等法院被告前案紀錄表一份附卷可稽
    ，其受有期徒刑之執行完畢後，五年內故意再犯本件有期徒
    刑以上之罪，為累犯，應依修正前刑法第四十七條規定，加
    重其刑。爰審酌被告前因施用毒品案件，業經觀察、勒戒及
    二次令入戒治處所施以強制戒治，並曾獲不起訴處分之寬典
    ，卻未能把握自新機會，澈底戒除施用毒品之惡習，仍施用
    足以導致人體機能發生依賴性、成癮性及抗藥性等障礙之第
    一級毒品海洛因之犯行，足徵其沾染毒品甚深，惟念及其此
    次查獲之施用次數僅一次、所犯又屬自戕行為，暨其動機、
    目的、手段、品行、生活狀況、智識程度等一切情狀，量處
    如主文所示之刑。至扣案之第一級毒品海洛因一小包（驗餘
    淨重零點一二公克），為查獲之毒品，而用以盛裝上開毒品
    所用包裝袋一個，以現今所採行之鑑驗方式，包裝袋仍會殘
    留微量毒品而無法將之完全析離（有法務部調查局調科壹字
    第０九三六一二九六五五０號函附卷可資參佐），是上開第
    一級毒品海洛因一包及盛裝毒品所用之包裝袋一個，均應依
    毒品危害防制條例第十八條第一項前段規定沒收並銷燬之，
    附此敘明。
五、據上論斷，應依刑事訴訟法第二百七十三條之一第一項、第
    二百九十九條第一項前段，毒品危害防制條例第十條第一項
    、第十八條第一項前段，修正後刑法第二條第一項前段、第
    十一條前段，修正前刑法第四十七條，判決如主文。
本案經檢察官郝中興到庭執行職務。
中    華    民    國    95    年    10    月    18    日
                      台灣桃園地方法院刑事第十一庭
                            法  官  何俏美
以上正本證明與原本無異。
如不服本判決，應於送達後10日內，向本院提出上訴狀。
                            書記官  陳淑瓊
中    華    民    國    95    年    10    月    18    日
附錄論罪科刑依據之法條：
毒品危害防制條例第十條
施用第一級毒品者，處六月以上五年以下有期徒刑。
施用第二級毒品者，處三年以下有期徒刑。


司法院資訊處製作；財團法人民間司法改革基金會備份。
